臺灣高等法院民事裁定
111年度家上字第137號
上  訴  人  Ａ０１
訴訟代理人  丘浩廷律師
被 上 訴人  Ａ０２
上列當事人間請求離婚事件，上訴人對於中華民國111年1月27日
臺灣新北地方法院110年度婚字第146號第一審判決提起上訴，本
院裁定如下：
      主  文
上訴駁回。
第二審訴訟費用由上訴人負擔。
      理  由
一、按「提起上訴，應於第一審判決送達後二十日之不變期間內
    為之。」、「上訴不合法者，第二審法院應以裁定駁回之。
    」，民事訴訟法第440條前段、第444條第1項前段分別定有
    明文。次按當事人非居住於管轄區域內，其在途期間原則上
    按該法院區域之在途期間日數（日數不同者，按最長日數）
    ，再加其居住地地方法院管轄區域內之在途期間日數（日數
    不同者，按最長日數）計算，此觀法院訴訟當事人在途期間
    標準第3條第1項第1款之規定即明。再按「送達於住居所、
    事務所或營業所不獲會晤應受送達人者，得將文書付與有辨
    別事理能力之同居人或受僱人。」，民事訴訟法第137條第1
    項定有明文。又受公寓大廈管理組織僱用之管理員，其所服
    勞務包括為公寓大廈住戶接收郵件者，性質上應屬全體住戶
    之受僱人，即與同法第137條第1項規定之受僱人相當。郵政
    機關之郵差送達文書於住、居所、事務所或營業所，不獲會
    晤應受送達人，而將文書付與公寓大廈管理員者，為合法送
    達，該管理員何時將文書轉交應受送達人，對已生之送達效
    力不受影響（最高法院110年度台抗字第937號裁定意旨參照
    ）。末按在途期間之規定，係為解決當事人及其訴訟代理人
    之住居所或事務所均距法院過遠，無法於法定期間內為一定
    之訴訟行為而設。準此，如當事人及其訴訟代理人，均不住
    居或設事務所於法院所在地，而法院已依同法第132條規定
    向有受送達權限之訴訟代理人為送達者，則該訴訟代理人自
    受送達時起，既可於法定期間內為一定之訴訟行為，其所應
    扣除之在途期間，即應以該訴訟代理人之受送達處所為計算
    基準，而非以當事人之住居所為據，始符法律所定「扣除在
    途期間」之原意（最高法院96年度台抗字第315號裁判要旨
    參照）。
二、經查：
　㈠本件原審判決正本係於民國111年2月9日送達至上訴人於原審
    所委任有特別代理權之訴訟代理人丘浩廷律師事務所設址所
    在之信義TEMPO大廈，並由該大廈管理員林榮圃簽名以丘浩
    廷律師律師受僱人之身分收受乙情，有丘浩廷律師之委任狀
    及「民事聲明變更送達處所狀」、送達證書在卷可憑（見原
    審卷第302、348、366頁），且經證人林榮圃於本院具結證
    述明確（見本院卷第74、75頁），堪信為真正，再者，並無
    證據顯示上訴人有限制丘浩廷律師代受送達之權限，是堪認
    丘浩廷律師有代上訴人受原審判決之送達並提起上訴之權限
    。又上訴人訴訟代理人丘浩廷律師固稱其地址為信義TEMPO
    大廈「10樓」，管理員林榮圃在「信件收發登記簿」上誤載
    受信人地址為該大廈「10樓之1」，該大廈管理員於111年2
    月17日才將原審判決正本交付給伊助理，且謊稱是當天才收
    到，致伊誤認111年2月17日才送達等語，惟依首揭規定及最
    高法院裁判意旨，郵差將原審判決正本交付給該大廈管理員
    時，即屬合法送達，至於該大廈管理員何時將原審判決正本
    轉交原審訴訟代理人丘浩廷律師，對已生之送達效力不受影
    響。準此，上訴人之上訴期間自原審判決正本送達翌日即11
    1年2月10日起算20日，並扣除在途期間2日（丘浩廷律師事
    務所係設於臺北市信義區，依原法院區域之在途期間2日）
    ，至111年3月3日（星期四）即已屆滿，惟上訴人遲至111年
    3月5日始提起本件上訴（見「民事聲明上訴狀」上之收文戳
    章，本院卷第17頁）。因此，上訴人提起上訴，顯逾20日上
    訴不變期間，揆諸首揭規定，其上訴不合法，應予駁回。
　㈡按「訴訟代理人有二人以上者，均得單獨代理當事人。」，
    民事訴訟法第71條第1項定有明文。是同一當事人概括委任
    數訴訟代理人，各訴訟代理人均有為該當事人收受文書送達
    之權，向其中一人為送達，即發生合法送達之效力，倘各訴
    訟代理人收受文書之時間不同，依單獨代理之原則，以最先
    收到之時，為送達效力發生之時（最高法院88年度台抗字第
    204號裁判意旨參照）。上訴人復主張原審判決於111年2月1
    1日方送達其原審之訴訟代理人劉宏邈律師，上訴期間應自
    該日起算，扣除在途期間2日，其於111年3月4日聲明上訴，
    尚未逾20日不變期間云云，惟原審判決已先於111年2月9日
    合法送達上訴人於原審之另一訴訟代理人丘浩廷律師，且上
    訴人係於111年3月5日聲明上訴，已如前述，揆諸前揭規定
    及說明，應以最先收到之時即111年2月9日送達丘浩廷律師
    時，為送達效力發生之時，從而，上訴人前開主張，核屬無
    據，難認可採。
三、據上論結，本件上訴為不合法，爰裁定如主文。
中　　華　　民　　國　　111 　年　　6 　　月　　29　　日
                  家事法庭
                      審判長法  官   李媛媛
                            法  官   胡芷瑜
                            法  官   賴秀蘭
正本係照原本作成。
如不服本裁定，應於收受送達後10日內向本院提出抗告狀，並應
繳納抗告費新臺幣１千元。
中　　華　　民　　國　　111 　年　　6 　　月　　30　　日
　　　　　　　　　　　　
　　　　　　　　　　　　　　書記官   林淑貞